【裁判字號】    98,交上易,143
【裁判日期】    980630
【裁判案由】    過失傷害
【裁判全文】
臺灣高等法院刑事判決               98年度交上易字第143號
上  訴  人
即  被  告  甲○○
上列上訴人因過失傷害案件，不服臺灣臺北地方法院97年度交易
字第632號，中華民國98年4月30日第一審判決（起訴案號：臺灣
臺北地方法院檢察署97年度偵第19354號）， 提起上訴，本院判
決如下：
    主  文
上訴駁回。
    事  實
一、甲○○係宏郁貨運股份有限公司僱用之聯結車司機，為從事
    駕駛業務之人， 於民國97年10月10日上午9時35分許，駕駛
    車號889-GC號營業用聯結車， 沿臺北市大安區○○○路○段
    由北往南方向行駛，行經新生南路2段、金華街口， 本應注
    意轉彎車應讓直行車先行，且依當時之情形，亦無不能注意
    之情事，竟於行經上開路口右轉彎時，疏未未注意同向右後
    方直行由乙○○所騎乘之車號CF7-785號重型機車， 即逕行
    右轉，致乙○○煞車不及，不慎擦撞甲○○所駕駛之上開營
    業用聯結車右前車輪，造成乙○○受有左足挫傷併肌腱撕裂
    、左腓骨斷裂及全身多處擦傷等傷害。事件發生後，甲○○
    即留在車禍現場，並於犯罪偵查機關之警員到場處理時，即
    自首犯行，接受法律審判。
二、案經告訴人乙○○訴由臺北市政府警察局大安分局報告臺灣
    臺北地方法院檢察署檢察官偵查起訴。
    理  由
一、訊據被告甲○○坦承犯行，而被告確因駕駛行為有過失造成
    乙○○受傷乙節，業據告訴人乙○○、告訴代理人林美治於
    原審偵審中及本院審理時指訴綦詳，復有臺灣大學醫學院附
    設醫院、財團法人佛教慈濟綜合醫院診斷證明書、道路交通
    事故現場圖、臺北市政府警察局大安分局交通分隊交通事故
    談話紀錄表、臺北市政府警察局大安分局交通分隊道路交通
    事故補充資料表、道路交通事故調查報告表(一)(二)、臺北市○
    ○○○○道路交通事故照片12張、臺北市政府警察局交通警
    察大隊交通事故初步分析研判表等在卷可佐。按汽車行駛至
    交岔路口右轉彎時，轉彎車應讓直行車先行，道路交通安全
    規則第102條第1項第7款定有明文。 本件係因被告於上開時
    地時，未遵守前述道路交通安全規則即逕行右轉，導致交通
    事故發生，被告駕駛行為有過失甚明，且與告訴人受有傷害
    事實間，有相當因果關係，被告犯行應堪認定。
二、又告訴人雖於原審審理中主張所受傷害應屬刑法上之重傷害
    ，並提出臺南縣政府核發之「免役證明書」云云，然查刑法
    第10條第4項第4款規定毀敗或嚴重減損一肢以上之機能，始
    為重傷害。而所謂毀敗係指功能之完全喪失且無法回復而言
    ，最高法院30年上字第445號判例意旨可資參照。 而本件依
    前揭臺灣大學醫學院附設醫院及財團法人佛教慈濟綜合醫院
    診斷證明書，均僅載明告訴人之左足挫傷、左腓骨骨折及韌
    帶斷裂等，並未敘及已達毀敗或嚴重減損一肢以上之機能，
    核與刑法重傷害之要件不符。嗣經原審於審理中函請「免役
    證明書」體位判定依據之檢查機關「行政院國軍退除役官兵
    輔導委員會榮民總醫院」函釋有關告訴人所受傷害是否符合
    刑法「重傷害」之疑義，亦經該院以97年12月11日北總骨字
    第0970025159號函復：「經查黃員（即告訴人乙○○）病症
    不符合刑法第10條重傷害情形」等語，玆有該函附卷可稽。
    是本件告訴人所受傷害尚難謂已符重傷害之情形，併此指明
    。
三、核被告所為，係犯刑法第284條第2項前段之業務過失傷害罪
    。而被告在肇事後有留在現場等候警員處理並自首犯罪，有
    肇事人自首情形紀錄表（參見97他字第3242號卷第37頁）在
    卷可查，是被告符合自首規定， 得依刑法第62條第1項前段
    規定，減輕其刑。 原審以被告罪證明確，適用刑法第284條
    第2項前段、第41條第1項前段、第62條第1項前段， 刑法施
    行法第1條之1等規定，並審酌被告並無其他犯罪前科，且係
    因過失犯罪，惡性較輕，惟迄今並未賠償被害人身體與精神
    上之損害，亦未能和解獲得告訴人之原諒等一切情狀，量處
    有期徒刑6月，並諭知如易科罰金，以新台幣1000元折算1日
    之折算標準，以示懲儆。經核認事用法俱無不合，量刑亦屬
    妥適。被告提起上訴，否認過失並請求從輕量刑云云，為無
    理由，應予駁回。
據上論斷，應依刑事訴訟法第368條，判決如主文。
本案經檢察官郭啟東到庭執行職務。
中    華    民    國    98    年    6     月    30    日
                  刑事第八庭審判長法  官  鄭文肅
                                  法  官  劉嶽承
                                  法  官  蔡光治
以上正本證明與原本無異。
不得上訴。
                                  書記官  蔡宜蓁
中    華    民    國    98    年    6     月    30    日
附錄：本案論罪科刑法條全文
中華民國刑法第284條第2項
（過失傷害罪）
從事業務之人，因業務上之過失傷害人者，處1年以下有期徒刑
、拘役或1千元以下罰金，致重傷者，處3年以下有期徒刑、拘役
或2千元以下罰金。


司法院資訊處製作；財團法人民間司法改革基金會備份。
